【裁判字號】    99,訴,416
【裁判日期】    990831
【裁判案由】    偽造文書等
【裁判全文】
臺灣臺北地方法院刑事判決               99年度訴字第416號
公  訴  人  臺灣臺北地方法院檢察署檢察官
被      告  丁○○
選任辯護人  周紫涵律師
            張家豪律師
上列被告因偽造文書等案件，經檢察官提起公訴（99年度偵緝字
第130號），因被告於準備程序進行中就被訴事實為有罪之陳述
，且所犯非死刑、無期徒刑、最輕本刑為三年以上有期徒刑之罪
或高等法院管轄第一審案件，經告知簡式審判程序之旨，並聽取
檢察官、被告之意見後，經本院合議庭裁定由受命法官獨任進行
簡式審判程序，本院判決如下：
    主  文
丁○○共同竊盜，罪，均累犯，各處有期徒刑月，如易科罰
金，均以新臺幣壹仟元折算壹日；又竊盜，累犯，處有期徒刑
月，如易科罰金，以新臺幣壹仟元折算壹日；又行使偽造私文書
，足以生損害於他人，肆罪，均累犯，各處有期徒刑月，如易
科罰金，均以新臺幣壹仟元折算壹日，如附表二所示之偽造署押
均沒收；又共同變造汽車駕駛執照，足以生損害於公眾及他人，
累犯，處有期徒刑月，如易科罰金，以新臺幣壹仟元折算壹日
，扣案之變造汽車駕駛執照壹張沒收。應執行有期徒刑壹年貳月
，如易科罰金，以新臺幣壹仟元折算壹日，如附表二所示之偽造
署押、扣案之變造汽車駕駛執照壹張均沒收。
    事  實
一、丁○○前於民國92年間因竊盜案件，經本院92年易字第1927
    號判處有期徒刑4月，於93年1月28日易科罰金執行完畢；94
    年間因竊盜等案件，經本院94年訴字第42號判處有期徒刑1
    年，復經臺灣高等法院及最高法院駁回上訴確定（甲案）；
    95年間因竊盜案件，經臺灣桃園地方法院95年易緝字第112
    號判處有期徒刑10月（乙案），上開甲、乙案再經臺灣桃園
    地方法院96年聲減字第2163號裁定各減為6月、5月，並定應
    執行有期徒刑10月，於96年9月13日因徒刑執行完畢出監；
    詎不知悔改，與真實姓名年籍不詳、綽號「阿明」之成年男
    子，共同基於意圖為自己不法所有之犯意聯絡，於附表一編
    號1至3所示之時間，推由「阿明」以不明工具破壞附表一編
    號1至3所示之自小客車車門鎖，而丁○○則在旁為其把風之
    方式行竊，而竊得如附表一編號1至3所示之財物；又丁○○
    另基於意圖為自己不法所有之犯意，於附表一編號4所示時
    間，以徒手將甲○○所有機車座墊上抬而伸手入座墊與機車
    車身間空隙之方式，竊得如附表一編號4所示之財物；其中
    竊得被害人戊○○等人之信用卡後，丁○○另基於意圖為自
    己不法所有之詐欺犯意及行使偽造私文書之犯意，於附表二
    所示之時間，分別接續佯向附表二所示特約商店之不知情店
    員刷卡購物（編號14、15除外），在附表二編號2至10、編
    號12、13、16、17所示特約商店店員交付之信用卡簽帳單之
    商店存根聯簽名欄內各偽造如附表二所示之署押（編號1為
    免簽名），再將該簽帳單商店存根聯交付予店員而行使之，
    使附表二各該商店店員誤信其為信用卡之合法持卡人而如數
    交付商品，足以生損害於附表二所示之各該特約商店、附表
    二所示被害人及各該信用卡銀行關於客戶信用卡業務管理之
    正確性，附表二編號11則因丁○○購物結帳時，經特約商店
    店員告知該信用卡已無法刷卡而未遂。
二、又丁○○因竊盜案件經通緝，為免查緝，於98年12月間某日
    ，經網路搜尋得知購買假證件之管道，遂依網頁所載電話與
    不詳人士聯絡，而由丁○○提供自己之照片，以新臺幣（下
    同）1萬元之代價，向不詳人士購入貼有丁○○照片之變造
    李玉麟汽車駕駛執照1張，足以生損害於李玉麟及交通監理
    機關對具駕駛能力者資料管理之正確性。嗣於99年1月13日
    下午8時50分許，在臺北市○○○路○段3號前為警攔查，查
    悉上情，並扣得變造之汽車駕駛執照1張。
三、案經臺北市政府警察局中正第二分局報告臺灣臺北地方法院
    檢察署檢察官偵查起訴，丁○○於本院準備程序中就被訴事
    實為有罪之陳述，經告知簡式審判程序之旨，並聽取當事人
    之意見後，經本院合議庭裁定由受命法官獨任進行簡式審判
    程序。
    理  由
一、訊據被告丁○○對於上揭犯罪事實均坦承不諱，核與被害人
    戊○○、辛○○、庚○○、潘棋聖、丙○○、甲○○、乙○○之供述，及證人即遭盜刷信用卡銀行人員陳信良、方久信
    、張守華、王世傑、方永仕、黃明傑、呂少祺之證述相符，
    復有附表二所示之信用卡簽帳單、信用卡公司之盜刷交易明
    細表、監視錄影翻拍照片及變造汽車駕照等在卷可佐，被告
    自白與事實相符，應可採信。本件事證明確，被告犯行堪以
    認定，應依法論科。
二、核被告附表一編號1至4所為，係犯刑法第320條第1項之普通
    竊盜罪。按刑法第321條第1項第3款攜帶兇器竊盜罪，所稱
    之兇器，乃依一般社會觀念足以對人之生命、身體、安全構
    成威脅，而具有危險性之「器械」而言（最高法院92年度臺
    非字第38號判決要旨參照），查本案附表一編號1至3之犯行
    雖係以工具破壞車門鎖行竊，然卷內尚無證據可明行為人所
    持工具係足以對人之生命、身體、安全構成威脅而具危險性
    之器械，依罪疑唯輕原則，應為有利被告之認定，附表一編
    號1至3之犯行仍應論以普通竊盜罪，爰依法變更起訴法條為
    刑法第320條第1項；所為犯罪事實二之犯行，係犯刑法第
    212條變造特種文書罪，起訴書就此部分犯行雖認係涉犯刑
    法第212條偽造普通小型車駕駛執照罪嫌、第218條第1項偽
    造公印文罪嫌，查被告於本院準備程序中陳稱：賣駕照的人
    並未告訴伊是如何製作汽車駕照，但伊拿到駕照時發現已經
    過期，有跟對方反應，但對方說他目前只有這張駕照可以給
    伊，沒辦法重做等語（本院卷第27頁），若扣案汽車駕照係
    販賣駕照之人所「偽造」，其大可逕行製作尚在有效日期內
    之駕照，何需偽造逾期駕照，況且若有器具及偽造之公印，
    亦可應被告要求重製假證件，不至於向被告答稱無法重做之
    詞，是被告上開所稱，非無可信，又參諸扣案駕照上所載姓
    名李玉麟之人亦於警詢中供稱伊遺失過很多次汽車駕照，印
    象中已經遺失很久等語（99年偵字第3016號卷第8頁），堪
    認扣案汽車駕照係屬變造，附此敘明。被告所為附表一編號
    1 至3之竊盜犯行及犯罪事實二之變造特種文書犯行，係分
    別與綽號「阿明」及網路上不詳人士，有犯意聯絡及行為分
    擔，應論共同正犯。
三、核被告附表二編號1至10、12、13、16、17所為，係犯刑法
    第216條、第210條之行使偽造私文書罪、第339條第1項詐欺
    取財罪，被告偽造署押之行為係偽造私文書之階段行為，而
    偽造私文書之低度行為復為行使偽造私文書之高度行為所吸
    收，均不另論罪，又所為附表二編號11之犯行，係刑法第
    339條第3項、第1項詐欺取財未遂罪；又按如數行為於同時
    同地或密切接近之時地實施，侵害同一之法益，各行為之獨
    立性極為薄弱，依一般社會健全觀念，在時間差距上，難以
    強行分開，在刑法評價上，以視為數個舉動之接續施行，合
    為包括之一行為予以評價，較為合理，則屬接續犯，而為包
    括之一罪。又接續犯於犯罪行為完畢之前，其各個舉動與該
    罪之構成要件相符，但行為人主觀上係以其各個舉動僅為全
    部犯罪行為之一部，而客觀上亦認係實施一個犯罪，是以僅
    成立一個罪名。此有最高法院86年台上字第3295號判例及同
    院71年台上字第2837號判例意旨可資參照。是被告所為附表
    二編號1至3、編號4至11、編號12至13、編號16至17之犯行
    係分別侵害相同之單一法益，且於密切接近之時間內反覆實
    行，已難割裂評價，自應認為分別屬同一行為，惟被告上開
    所犯行使偽造私文書與詐欺取財罪，係一行為觸犯數罪名，
    均為想像競合，應分別從一重之行使偽造私文書罪論處，又
    附表二編號14、15係被告原欲持卡至自動櫃員機提領現金，
    因不知卡片密碼而未遂，惟刑法第339條之2規定所罰不及未
    遂行為，原應諭知無罪，然編號14、15部分與編號16、17有
    罪部分為接續犯之實質上一罪關係，爰不另為無罪諭知。
四、被告所犯附表一編號1至4竊盜罪、附表二編號1至3、編號4
    至11、編號12至13、編號16至17行使偽造私文書罪、犯罪事
    實二變造特種文書罪，係犯意各別，行為互殊，應分論併罰
    。被告有如事實欄所載之前科紀錄，其於徒刑執行完畢後，
    5年內故意再犯有期徒刑以上之罪，為累犯，應依刑法第47
    條第1項規定加重其刑。爰審酌被告前有多次竊盜紀錄，素
    行欠佳，被告竊盜之犯罪動機係早先收入不穩定，因家中變
    故，配偶罹病需龐大醫療費用及全日看護，經濟壓力甚大，
    所犯多次竊行後復持被害人信用卡購物，造成損失非輕，惟
    被告於本院審理期間，克盡全力全數賠償被害人損失，現與
    胞妹在宜蘭羅東市場設攤販魚，收入較豐且穩定，被告亦重
    燃希望，勤奮工作，犯後坦承全部犯行，對於前所犯錯誤，
    已有悛悔之意，態度良好，及被告為高中畢業之智識程度等
    一切情狀，分別量處如主文所示之刑，並定其應執行刑及諭
    知易科罰金之折算標準。
五、附表二所示署押，屬偽造之署名，自應依刑法第219條之規
    定，不問屬於犯人與否，宣告沒收之；又扣案之汽車駕駛執
    照1張，係被告犯罪所生之物，且為被告所有，應依刑法第
    38條第1項第3款規定宣告沒收。又起訴書雖請求宣告強制工
    作，然業經檢察官當庭撤回強制工作之聲請，附此敘明。
據上論斷，應依刑事訴訟法第273條之1第1項、第299條第1項前
段、第300條，刑法第216條、第210條、第212條、第320條第1項
、第339條第1項、第47條第1項、第55條、第51條第5款、第41條
第1項、第8項、第219條、第38條第1項第3款，刑法施行法第1條
之1，判決如主文。
本案經檢察官蘇維達到庭執行職務
中    華    民    國    99    年    8     月    31    日
                  刑事第八庭    法  官  楊蕙芬
以上正本證明與原本無異。
如不服本判決應於收受送達後10日內向本院提出上訴書狀，並應
敘述具體理由；其未敘述上訴理由者，應於上訴期間屆滿後20日
內向本院補提理由書（均須按他造當事人之人數附繕）「切勿逕
送上級法院」。
                                書記官  馬正道
中    華    民    國    99    年    8     月    31    日
附錄法條：
中華民國刑法第320條
（普通竊盜罪、竊佔罪）
意圖為自己或第三人不法之所有，而竊取他人之動產者，為竊盜
罪，處5  年以下有期徒刑、拘役或 5 百元以下罰金。
意圖為自己或第三人不法之利益，而竊佔他人之不動產者，依前
項之規定處斷。
前二項之未遂犯罰之。
中華民國刑法第216條
（行使偽造變造或登載不實之文書罪）
行使第 210 條至第 215 條之文書者，依偽造、變造文書或登載
不實事項或使登載不實事項之規定處斷。
中華民國刑法第210條
（偽造變造私文書罪）
偽造、變造私文書，足以生損害於公眾或他人者，處 5 年以下
有期徒刑。
中華民國刑法第212條
（偽造變造特種文書罪）
偽造、變造護照、旅券、免許證、特許證及關於品行、能力服務
或其他相類之證書、介紹書，足以生損害於公眾或他人者，處
1年以下有期徒刑、拘役或3百元以下罰金。
中華民國刑法第339條
（普通詐欺罪）
意圖為自己或第三人不法之所有，以詐術使人將本人或第三人之
物交付者，處 5 年以下有期徒刑、拘役或科或併科 1 千元以下
罰金。
以前項方法得財產上不法之利益或使第三人得之者，亦同。
前二項之未遂犯罰之。
附表一：
┌──┬──────┬────┬───────┬──────────────────┐
│編號│犯罪時間及地│被害人  │犯罪方式      │竊得財物                            │
│    │點          │        │              │                                    │
├──┼──────┼────┼───────┼──────────────────┤
│ 1  │97年1月17日 │(1)戊○○│以不明工具破壞│(1)戊○○所有之行動電話1支、中信銀行 │
│    │晚間11時50分│(2)辛○○│車牌號碼CB-477│  卡號000000 0000號信用卡1張。      │
│    │許，在臺北市│        │5號自小客車副 │(2)辛○○所有之行動電話1支。         │
│    │松壽路12號前│        │駕駛座車門鎖  │                                    │
├──┼──────┼────┼───────┼──────────────────┤
│ 2  │97年2月1日晚│(1)庚○○│以不明工具破壞│(1)庚○○之現金8,000元。             │
│    │間11時50許，│(2)己○○│車牌號碼3G-547│(2)己○○之花旗銀行卡號00000000000000│
│    │在臺北市青島│        │1號自小客車副 │  09號信用卡1張、安泰銀行卡號0000000│
│    │東路47號前  │        │駕駛座車門鎖  │  0000000000號信用卡、大眾銀行卡號48│
│    │            │        │              │  00000000000000號信用卡、台新銀行卡│
│    │            │        │              │  號0000000000000000號信用卡、現金（│
│    │            │        │              │  約2、3000元）及數位相機1台。      │
├──┼──────┼────┼───────┼──────────────────┤
│ 3  │97年2月13日 │丙○○  │以不明工具破壞│丙○○之華碩廠牌W300型筆記型電腦、媒│
│    │晚間9時50分 │        │車牌號碼DZ-026│體播放機各1台、外接式硬碟2台、錢包（│
│    │許，在臺北市│        │0號自小客車副 │內約2萬元）、中國信託銀行卡號0000000│
│    │光復南路國父│        │駕駛座車門鎖  │000000000號信用卡、慶豐銀行卡號54083│
│    │紀念館西側停│        │              │00000000000號信用卡、身分證、健保卡 │
│    │車場        │        │              │及國泰世華銀行存摺。                │
├──┼──────┼────┼───────┼──────────────────┤
│ 4  │97年3月21日 │(1)甲○○│強行扯開甲○○│(1)甲○○之身分證、健保卡、行動電話、│
│    │晚間11時30分│(2)乙○○│所有車牌號碼00│  手錶、IPOD隨身聽、錢包（內約1500元│
│    │許，在臺北市│        │3-BGS號重型機 │  ）、中國信託銀行卡號00000000000000│
│    │仁愛路與安和│        │車之座墊      │  號信用卡。                        │
│    │路口        │        │              │(2)乙○○之永豐銀行卡號00000000000000│
│    │            │        │              │  08號信用卡。                      │
└──┴──────┴────┴───────┴──────────────────┘
附表二：
┌───┬────────┬─────┬──────┬─────┬─────┬────┐
│ 編號 │持卡人及卡號    │盜刷時間  │刷卡地點及商│盜刷金額（│偽簽署押  │  頁數  │
│      │                │          │店名稱      │元）      │          │        │
├───┼────────┼─────┼──────┼─────┼─────┼────┤
│  1   │（1）戊○○     │97/01/18  │臺北市○○街│2,485元   │免簽名    │97 偵   │
│      │（2）中信銀行   │凌晨1：38 │39 號家樂福 │          │          │17270 卷│
│      │0000000000000000│          │東興店      │          │          │p.84、  │
│      │                │          │            │          │          │158     │
├───┼────────┼─────┼──────┼─────┼─────┼────┤
│  2   │（1）戊○○     │97/1/18   │臺北市○○路│2,772元   │Sen  yuan │97 偵   │
│      │（2）中信銀行   │凌晨2：36 │1 號家樂福桂│          │          │17270 卷│
│      │0000000000000000│          │林店        │          │          │p.83、  │
│      │                │          │            │          │          │159     │
├───┼────────┼─────┼──────┼─────┼─────┼────┤
│  3   │（1）戊○○     │97/1/18   │臺北市○○路│2,562元   │Sen  yuan │97 偵   │
│      │（2）中信銀行   │凌晨3:29  │1 號家樂福桂│          │          │17270 卷│
│      │0000000000000000│          │林店        │          │          │p.82、15│
│      │                │          │            │          │          │        │
├───┼────────┼─────┼──────┼─────┼─────┼────┤
│  4   │（1）己○○     │97/2/2    │臺北市○○路│6,800元   │潘棋聖    │97 偵   │
│      │（2）台新銀行   │凌晨 0：20│84-2 號 1 樓│          │          │17270 卷│
│      │0000000000000000│          │龍山精品店  │          │          │p.150   │
│      │                │          │            │          │          │        │
├───┼────────┼─────┼──────┼─────┼─────┼────┤
│  5   │（1）己○○     │97/2/2    │臺北市○○路│6,000元   │潘棋聖    │97 偵   │
│      │（2）台新銀行   │凌晨0：22 │84-2 號 1 樓│          │          │17270 卷│
│      │0000000000000000│          │龍山精品店  │          │          │p.149   │
│      │                │          │            │          │          │        │
├───┼────────┼─────┼──────┼─────┼─────┼────┤
│  6   │（1）己○○     │97/2/2    │臺北市○○路│6,270元   │Aex       │97 偵   │
│      │（2）花旗銀行   │凌晨0：26 │1 號家樂福桂│          │          │17270 卷│
│      │0000000000000009│          │林店        │          │          │p.68    │
│      │                │          │            │          │          │        │
├───┼────────┼─────┼──────┼─────┼─────┼────┤
│  7   │（1）己○○     │97/2/2    │臺北市○○路│498元     │Aex       │97 偵   │
│      │（2）花旗銀行   │凌晨0：46 │125 巷 13 號│          │          │17270 卷│
│      │0000000000000009│          │頂好超市莒光│          │          │p.69    │
│      │                │          │店          │          │          │        │
├───┼────────┼─────┼──────┼─────┼─────┼────┤
│  8   │（1）己○○     │97/2/2    │臺北市林森北│450元     │Aex       │97 偵   │
│      │（2）大眾銀行   │凌晨3：18 │路 413 號頂 │          │          │17270 卷│
│      │0000000000000000│          │好超市東光店│          │          │p.153   │
│      │                │          │            │          │          │        │
├───┼────────┼─────┼──────┼─────┼─────┼────┤
│  9   │（1）己○○     │97/2/2    │臺北市重慶北│7,177元   │Aex       │97 偵   │
│      │（2）大眾銀行   │凌晨3：36 │路 2 段 171 │          │          │17270 卷│
│      │0000000000000000│          │號家樂福重慶│          │          │p.152   │
│      │                │          │店          │          │          │        │
├───┼────────┼─────┼──────┼─────┼─────┼────┤
│  10  │（1）己○○     │97/2/2    │臺北市○○街│526元     │Aex潘棋聖 │97 偵   │
│      │（2）安泰銀行   │凌晨4：22 │207 號億萬里│          │          │17270 卷│
│      │0000000000000000│          │特賣廣場店  │          │          │p.145   │
│      │                │          │            │          │          │        │
├───┼────────┼─────┼──────┼─────┼─────┼────┤
│  11  │（1）己○○     │97/2/2    │臺北市○○路│4,742 元（│          │        │
│      │（2）安泰銀行   │凌晨4：36 │1 號家樂福桂│未遂）    │          │        │
│      │0000000000000000│          │林店        │          │          │        │
│      │                │          │            │          │          │        │
├───┼────────┼─────┼──────┼─────┼─────┼────┤
│  12  │（1）丙○○     │97/2/13   │臺北市○○路│3,797元   │丙○○    │97 偵   │
│      │（2）中信銀行   │晚間10：37│1 段 200 號 │          │          │17270 卷│
│      │0000000000000000│          │NET 西園一店│          │          │p.87、  │
│      │                │          │            │          │          │161     │
├───┼────────┼─────┼──────┼─────┼─────┼────┤
│  13  │（1）丙○○     │97/2/13   │臺北市○○路│1,290元   │Tone      │97 偵   │
│      │（2）慶豐銀行   │晚間11：7 │1 號家樂福桂│          │          │17270 卷│
│      │0000000000000000│          │林店        │          │          │p.58    │
│      │                │          │            │          │          │        │
├───┼────────┼─────┼──────┼─────┼─────┼────┤
│  14  │（1）乙○○     │97/3/22   │臺北市金山南│5,000 元（│          │        │
│      │（2）永豐銀行   │凌晨4：40 │路 1 段 108 │未遂）    │          │        │
│      │0000000000000008│          │號 1 樓     │          │          │        │
│      │                │          │            │          │          │        │
├───┼────────┼─────┼──────┼─────┼─────┼────┤
│  15  │（1）乙○○     │97/3/22   │臺北市金山南│1,000 元（│          │        │
│      │（2）永豐銀行   │凌晨4：40 │路 1 段 108 │未遂）    │          │        │
│      │0000000000000008│          │號 1 樓     │          │          │        │
│      │                │          │            │          │          │        │
├───┼────────┼─────┼──────┼─────┼─────┼────┤
│  16  │（1）乙○○     │97/3/22   │臺北市○○路│3,589元   │CH        │97 偵   │
│      │（2）永豐銀行   │凌晨4：58 │1 號家樂福桂│          │          │17270 卷│
│      │0000000000000008│          │林店        │          │          │p.50    │
│      │                │          │            │          │          │        │
├───┼────────┼─────┼──────┼─────┼─────┼────┤
│  17  │（1）甲○○     │97/3/22   │臺北市○○街│1,396元   │Tcee （無 │97 偵   │
│      │（2）中信銀行   │凌晨5：45 │207 號億萬里│          │法辨識）  │17270 卷│
│      │000000000000000 │          │特賣廣場店  │          │          │p.155   │
│      │                │          │            │          │          │        │
└───┴────────┴─────┴──────┴─────┴─────┴────┘

司法院資訊處製作；財團法人民間司法改革基金會備份。
